臺灣高等法院臺中分院刑事判決　　　　 96年度上易字第409號
上　訴　人　臺灣彰化地方法院檢察署檢察官
被　　　告　乙○○
指定辯護人　本院公設辯護人　丁○○
上列上訴人因被告傷害案件，不服臺灣彰化地方法院95年度易字
第1156號中華民國96年1月10日第一審判決（ 起訴案號：臺灣彰
化地方法院檢察署95年度調偵字第348號）， 提起上訴，本院判
決如下：
    主  文
上訴駁回。
    事  實
一、乙○○為丙○○○之夫邱家原（已歿）之兄，二人係二親等
    旁系姻親，為家庭暴力防治法第3條第4款之家庭成員。緣因
    丙○○○認乙○○在彰化縣田尾鄉海豐村光榮巷429 號前空
    地興建之豬舍將會影響其進出，要求乙○○○○○○○道路
    供通行，為乙○○拒絕，乃心生不滿。嗣於民國95年（起訴
    書誤載為93年）3月29日上午9時30分許，丙○○○見乙○○
    又雇請張妗鈺、邱晛昇於上揭處所進行興建豬舍之施工，為
    阻止乙○○施工，遂自上址三合院之庭院內取得圓形木製四
    腳椅1張後， 口唸「孽子、孽子」等語，走向正在上開工地
    旁之乙○○，持上揭圓形木製四腳椅往乙○○身上揮擊，乙
    ○○見狀，隨即舉起雙手往前推擋，該圓形木製四腳椅因而
    分解散落；而乙○○因受到丙○○○之攻擊，一時憤起，竟
    基於傷害之犯意，隨手拾起散落地上之上揭木椅椅腳，打向
    已轉身之丙○○○的頭部左後方靠近頸部處及左手臂各1 下
    ，致丙○○○受有兩側後腦勺腫脹、腦震盪、左肘挫傷等傷
    害。
二、案經丙○○○訴由彰化縣警察局北斗分局報請臺灣彰化地方
    法院檢察署檢察官偵查起訴。
    理  由
一、證據能力
  (一)按被告以外之人於審判外之言詞或書面陳述，除法律有規定
    者外，不得作為證據，刑事訴訟法第159條第1項固定有明文
    ，惟被告以外之人（包括證人、鑑定人、告訴人、被害人及
    共同被告等）於檢察事務官、司法警察官或司法警察調查中
    所為之陳述，與審判中不符時，其先前之陳述具有較可信之
    特別情況，且為證明犯罪事實存否所必要者，得為證據，刑
    事訴訟法第159條之2定有明文。所謂「前後陳述不符」之要
    件，應就前後階段之陳述進行整體判斷，以決定其間是否具
    有實質性差異，惟無須針對全部陳述作比較，陳述之一部分
    有不符，亦屬之。而所謂「較可信之特別情況」之情形，亦
    應就前後陳述時之各種外部情況進行比較，以資決定何者外
    部情況具有可信性。若陳述係在特別可信之情況下所為，則
    虛偽陳述之危險性即不高，雖係審判外陳述，或未經被告反
    對詰問，仍得承認其有證據能力。又所稱「外部情況」之認
    定，如：時間之間隔對記憶之影響、是否有有意識的迴避、
    受外力干擾及事後串謀之情形、警詢或檢察事務官所作之偵
    查筆錄記載是否完整等均屬之。查：本件證人張妗鈺、邱晛
    昇於原審作證時，就案發之過程之證述，或稱：時間已久，
    恐陳述不太清楚，警偵訊之陳述較靠近案發日，記憶比較清
    楚，應比較正確等語，或稱：印象中好像‧‧‧等語，且就
    案發過程之證述與渠二人警詢之證述有部分不符。則本院審
    酌渠等於警詢中之供述均係於案發後一個月內所製作，當時
    記憶自較深刻，可立即反應所知，不致因時隔日久而遺忘案
    情；且較無來自被告或告訴人之壓力而出於虛偽不實之指證
    之可能，揆諸上開說明，渠二人於警詢中所為之陳述，客觀
    上應具有較可信之特別情況，且亦為證明犯罪事實存否所必
    要，依上揭規定，渠等於警詢中之證言應有證據能力。
  (二)次按被告以外之人於審判外之言詞或書面陳述，除法律有規
    定者外，不得作為證據，刑事訴訟法第159條第1項固定有明
    文。惟被告以外之人於偵查中向檢察官所為之陳述，除顯有
    不可信之情況者外，得為證據，刑事訴訟法第159 條之1第2
    項定有明文。被告之原審辯護人雖以未經交互詰問為由，辯
    稱證人張妗鈺、邱晛昇偵查中之證述無證據能力等語。惟查
    ：偵查中證人作證本無交互詰問之程序，而上開證人偵查中
    作證時均已具結，有證人結文在卷可憑，顯已踐行法定程序
    ，且又無顯有不可信之情形， 依刑事訴訟法第159條之1第2
    項之規定，認均為傳聞法則之例外，有證據能力。
二、訊據被告乙○○否認傷害之犯行，辯稱：丙○○○拿椅子打
    過來時，伊用雙方打過去，椅子就碎落四散，當時有人把丙
    ○○○拉退，伊順手拿起圓形四角椅散落之小橫木往丙○○
    ○的方向丟過去，有無丟到人伊並不清楚云云。惟查：
  (一)告訴人於95年3月29日中午12 時許至行政院衛生署彰化醫院
    （下稱彰化醫院）急診時，經診斷認受有腦震盪及左肘挫傷
    之傷害乙節，有彰化醫院甲種病歷摘要1紙、彰化醫院95年7
    月14日彰醫病字第0950003831號函檢附之病歷摘要1 紙、出
    院病歷摘要及外科-急診處方明細各1份在卷可憑〈左肘挫傷
    部分見出院病歷摘要病史之記載〉（偵字第4219號卷第22頁
    、45-50頁）； 另告訴人於急診時受有兩側後腦勺腫脹之傷
    害，亦經證人即急診當時會診告訴人之彰化醫院醫生湯耀貿
    於原審審理時結證明確（原審卷第70頁）。是告訴人於95年
    3 月29日中午12時許至彰化醫院急診時，確有上揭傷勢，應
    可認定。
  (二)證人張妗鈺於原審審理時雖先證稱：因時間已久，恐陳述不
    清楚，然又稱警局那次還有偵查檢察官那次，講的都是實在
    ，記憶上比較接近，應該比較正確等語（ 原審卷第101頁）
    。而其於警詢、偵查中均證稱：案發當天係告訴人持椅子先
    毆打被告，被告以雙手阻擋後，椅子就分散開了，乙○○就
    從地上拾起一支椅腳毆打丙○○○之後頸部，當時乙○○之
    子邱聰場自屋內出來，證人張妗鈺之夫邱晛昇就叫邱聰場將
    告訴人拉開，邱晛昇則將被告拉開，邱聰場因拉不開丙○○
    ○，就將丙○○○用抱的抱回家中等語（偵字第4219號卷第
    17、34頁）。核與證人邱晛昇於警詢、偵查、原審審理中證
    述案發過程之主要情節相符（ 同上偵卷第19-21、35頁、原
    審卷第103-105頁）； 亦與證人陳懷水於原審審理時證述之
    案發經過大致相符（原審卷第73、74頁）。本院審酌證人張
    妗鈺、邱晛昇均要稱呼被告為堂叔，稱呼告訴人為堂嬸，與
    被告及告訴人親疏關係相當；另證人陳懷水與被告及告訴人
    之亡夫交情均不錯，業具渠三人證述在卷，應無特別袒護任
    何一方之必要；且上開三證人於案發時在場乙節，除被告自
    警詢起即陳明在卷外，復為告訴人所不爭執（此參諸告訴人
    於原審審理中在場，均未對上開證人關於案發時在場之證述
    表示異議自明，且告訴人於警詢時亦陳述證人張妗鈺即阿梅
    在場）等情，認上開三位證人證述案發經過之主要情節，應
    非虛妄，堪予採信。
  (三)證人邱晛昇於警詢、偵查及原審審理時，就被告如何毆打告
    訴人乙節，分別證稱：被告以椅腳打告訴人左手臂及頭部左
    側各1下（同上偵卷第20頁）、 被告持椅子的木棍往告訴人
    之頭部、肩膀打下去（同上偵卷第35頁）、印象中被告是打
    告訴人左肩膀及左邊頭部後半部各1下等語（原審卷第103頁
    反面）。其證述之毆打位置雖非完全一致， 但毆打次數2次
    及位置均在告訴人左側之頭部至左手臂間之身體部位，則始
    終一致。則本院審酌：(1)證人張妗鈺於原審作證時亦證稱其
    係看到被告係毆打告訴人左肩膀上之脖子跟左後頭部的部分
    （原審卷第101頁正面）； (2)證人張妗鈺、陳懷水雖均未證
    稱被告毆打告訴人2 次，但證人陳懷水證稱：其案發時雖在
    場，但因只顧著在旁抽菸，故有些過程沒看清楚等語（原審
    卷第74頁），而證人張妗鈺證稱：告訴人打被告時，其在工
    地地基之基礎坑中，後來爬起來時，就看到被告向丙○○○
    方向揮打，在其要爬出基礎坑時發生何事其未看到等語（原
    審卷第101頁反面）， 可知整個案發過程應以證人邱晛昇所
    見最為完整，其證述應與事實最相近；(3)彰化醫院出院病歷
    摘要病史記載告訴人就診時係左肘疼痛，核與證人邱晛昇警
    詢證稱被告毆打告訴人左手臂等語相符；(4)證人邱晛昇警詢
    之證述距離案發日最近，記憶應最清晰等情，認應以證人邱
    晛昇警詢證述被告以椅腳打告訴人左手臂及頭部左側（即頭
    部左後方靠近頸部處）各1下之事實為可採。
  (四)至證人張妗鈺、邱晛昇之於警詢、偵查及原審審理作證時，
    就部份細節之證述雖前後、彼此雖略有不一致，惟按人之記
    憶本有因觀察力、注意力及記憶力不同而不完整及遺忘之缺
    陷，隨著時間的經過會漸趨模糊，尤其對案發經過之細節更
    容易模糊淡忘，另外，亦有可能因回答訊問時所用描述之用
    語不同，省略片段情節，或因紀錄之詳簡有異導致陳述相互
    不一，倘其主要陳述一致，仍應得採為裁判之基礎，則本院
    審酌渠等證述之主要情節均相同，認無礙渠等證述之證明力
    ，附此敘明。
  (五)綜據上述，被告持椅腳毆打告訴人頭部左後方靠近頸部處及
    左手臂各1下， 致告訴人受有兩側後腦勺腫脹、腦震盪、左
    肘挫傷之傷害之事實，至堪確定。本案事證明確，被告所辯
    係事後卸責之詞，不足採信，其傷害犯行堪以認定，自應依
    法論科。
三、又上開病歷摘要雖記載告訴人併受有迷路管、腕挫傷及膝
    挫傷之傷害，惟查：
  (一)腕挫傷及膝挫傷部分：
    被告於案發當天僅持椅腳毆打告訴人左後頭頸部及左手臂乙
    節，已如上述；且告訴人遭被告毆打後，並無跌倒、跪地之
    情形，亦據證人張妗鈺及邱晛昇於原審審理時結證明確（原
    審卷第102頁反面、104頁反面）。則依證人之證述，告訴人
    上揭腕挫傷及膝挫傷究係何時受傷？是否係遭被告毆打所造
    成？即非無疑。況本案係告訴人先持木製圓椅毆打被告，遭
    被告以雙手推擋，導致椅子分解散落後，被告才持散落之椅
    腳毆打告訴人，則告訴人所受腕挫傷及膝挫傷，亦無法排除
    係其毆打被告時，遭散落椅子砸傷之可能。是依現有卷證資
    料，尚無法證明告訴人所受腕挫傷、膝挫傷之傷害確係遭被
    告毆打所造成。
  (二)迷路管（即右耳聽力喪失）部分：
    (1)告訴人於95年3月29日至彰化醫院急診時 ，主訴包括暈眩
      、右耳聽力全部喪失，嗣於95年3月31日 、95年4月5日及
      95年8月23 日經彰化醫院醫生對告訴人施以純聽力檢查，
      右耳平均聽力均為100分貝 ，左耳平均聽力為37、40、43
      分貝，而所謂聽力為100分貝 ，係指經施以儀器最高音量
      100分貝檢測，告訴人仍無反應而言 ，故告訴人經診斷為
      迷路管，且右耳聽力已永久喪失等情，業經證人湯耀貿
      醫師於原審結證明確（原審卷第70頁），並有上揭病歷摘
      要2紙 、彰化醫院95年10月18日彰醫病字第0950005775號
      函附之說明1份（原審卷第20、21頁）附卷可稽， 是告訴
      人目前右耳聽力已永久完全喪失乙節，堪以確定。
    (2)茲有疑問者，告訴人右耳聽力喪失是否係遭被告傷害所造
      成？本院審酌下列事證，認依卷內證據，尚無法確認告訴
      人右耳聽力喪失是遭被告傷害造成：
    1.證人湯耀貿於原審結證稱：所謂迷路管，又稱淋巴管
      ，係指內耳及中耳間的卵圓窗或是圓窗的膜有裂縫，導致
      內、外淋巴液出現不正常之交通，造成內耳功能異常、聽
      力下降及受損。本件之所以會診斷告訴人迷路管，主要
      係依告訴人主訴其頭部遭毆打、暈眩、耳鳴及右耳聽力喪
      失的內容， 及其右耳聽力檢查確達100分貝等情所為之推
      斷。但因頭部外傷就可能造成頭暈、嘔吐及耳鳴，且聽力
      喪失之原因很多，除迷路管外，發炎、病毒感染、老化
      等都可能造成聽力喪失，而本件欠缺告訴人以前之聽力檢
      測報告，加上告訴人當天經電腦斷層檢查，並未發現有耳
      蝸氣室、顳骨骨折、卵圓窗或圓窗的膜有裂縫及中耳腔有
      血液之情形，是依當天檢查之結果，不但無法認定告訴人
      聽力喪失係因外力所造成，亦無法排除告訴人右耳在就診
      當天之前就已喪失聽力之可能。另依電腦斷層檢查，告訴
      人腦勺腫脹之傷害是頭皮軟組織水腫，該腫脹位置距離卵
      圓窗及圓窗有點距離，兩者間也未發現有其他傷害等語（
      參本院卷第70頁背面至第72頁）。可知，證人湯耀貿依告
      訴人之主訴雖於病歷摘要記載診斷認告訴人右耳聽力喪失
      係因迷路管所造成等語，但依當時之檢驗結果及現有資
      料，證人湯耀貿亦未能排除告訴人右耳聽力喪失係因其他
      原因所致，則告訴人右耳聽力喪失之確切原因為何？已有
      可疑。
    2.況被告於案發當天僅持椅腳毆打告訴人左後頭頸部及左手
      臂乙節已如上述，則被告之傷害行為是否足以使告訴人右
      耳迷路管進而導致聽力喪失，更有疑問。
    3.再參以告訴人曾於92年7月1日因黴菌感染造成耳鳴，94年
      2月23日復因外耳道發炎，至張耳鼻喉科診所就診 ，有張
      耳鼻喉科診所95年12月14日函及隨函檢附之病歷紀錄表影
      本在卷可稽（原審卷第84、85頁），顯示告訴人於案發前
      即曾有耳鳴、外耳道發炎之病症等情，益徵無法排除告訴
      人因其他因素（如感染）於案發前右耳聽力即受損之可能
      性 ，實難僅憑告訴人於95年3月31日檢查結果顯示其右耳
      確已喪失聽力，遽為不利被告之認定。至張耳鼻喉科之回
      函雖記載告訴人就診時無平衡、聽力問題等語，但依該診
      所所提供之病歷資料，既未曾對告訴人進行聽力檢查，自
      無法據此即為告訴人於案發前右耳聽力正常之認定，附此
      敘明。
    4.綜上，既無足夠證據證明告訴人右耳聽力喪失係被告之傷
      害所造成，自無從為被告此部份犯行之認定。
四、查我國刑法業以中華民國九十四年二月二日總統華總一義字
    第09400014901號令修正公布第1～3、5、10、11、15、16、
    19、25～27、第四章章名、28～31、33～38、40～42、46、
    47、49、51、55、57～59、61～65、67、68、74～80、83～
    90、91-1、93、96、98、99、157、182、220、2 22、225、
    229-1、231、231-1、296-1、297、315-1、315-2、316、34
    1、343條條文；增訂第40-1、75-1條條文；刪除第56、81、
    94、97、267、322、327、331、340、345、350條條文 ；並
    自九十五年七月一日施行。被告行為後，其應適用之相關法
    律已有變更，茲就與本案適用有關之條文，比較說明如下：
  (一)法定刑中罰金刑部分：
    刑法第三十三條第五款業經修正公布，修正後刑法第三十三
    條第五款規定「罰金：新臺幣一千元以上，以百元計算之」
    ，與修正前刑法第三十三條第五款規定「罰金：（銀元）一
    元以上」不同。比較新舊法結果，以修正前即行為時法較有
    利於被告，故依刑法第二條第一項前段規定。本案被告所犯
    之罪，其法定刑罰金部分，自應適用行為時之法律即修正前
    刑法第三十三條第五款規定決定其罰金部分之法定刑。
  (二)法定刑中罰金刑提高標準之新舊法適用：
    被告行為後，刑法施行法第一條之一於九十五年六月十四日
    經以華總一義字第09500085181 號令修正公布增訂。修正增
    訂之刑法施行法第一條之一規定「中華民國九十四年一月七
    日刑法修正施行後（按指九十五年七月一日），刑法分則編
    所定罰金之貨幣單位為新台幣。九十四年一月七日刑法修正
    時，刑法分則編未修正之條文定有罰金刑者，自九十四年一
    月七日刑法修正施行後，就其所定數額提高為三十倍。但七
    十二年六月二十六日到九十四年一月七日新增或修正之條文
    ，就其所定數額提高為三倍」。而本件被告所犯之傷害罪，
    其法定刑有罰金刑，且為刑法分則編未修正之條文而定有罰
    金刑者；於刑法施行法第一條之一修正增訂前，其貨幣單位
    為銀元，罰金刑之提高標準應適用罰金罰鍰提高標準條例第
    一條之規定「依法律應處罰金、罰鍰者，就其原定數額得提
    高為二倍至十倍。」而再依現行法規所定貨幣單位折算新臺
    幣條例第二條規定「現行法規所定金額之貨幣單位為圓、銀
    元或元者，以新臺幣元之三倍折算之。」如換算為新台幣，
    則刑法第二百七十七條第一項之罪，其法定刑罰金刑部分，
    與適用刑法施行法第一條之一規定提高30倍之結果相同。比
    較新舊法適用之結果，其關於法定刑為罰金部分之提高標準
    ，新舊法均無不利之情形，故依刑法第二條第一項前段規定
    ，本案被告所犯之罪，其法定刑罰金提高標準部分，自應適
    用行為時之法律即罰金罰鍰提高標準條例第一條及現行法規
    所定貨幣單位折算新臺幣條例第二條之規定。
  (三)易科罰金部分：
    刑法第四十一條亦經修正，修正後之該條第一項規定為：「
    犯最重本刑為五年以下有期徒刑以下之刑之罪，而受六個月
    以下有期徒刑或拘役之宣告者，得以新臺幣一千元、二千元
    或三千元折算一日，易科罰金。但確因不執行所宣告之刑，
    難收矯正之效，或難以維持法秩序者，不在此限」。修正前
    之該條第一項規定則為：「犯最重本刑為五年以下有期徒刑
    以下之刑之罪，而受六個月以下有期徒刑或拘役之宣告，因
    身體、教育、職業、家庭之關係或其他正當事由，執行顯有
    困難者，得以一元以上三元以下折算一日，易科罰金。但確
    因不執行所宣告之刑，難收矯正之效，或難以維持法秩序者
    ，不在此限」。且被告行為後，罰金罰鍰提高標準條例第二
    條業已刪除，而刑法第四十一條第一項前段關於易科罰金之
    折算標準已由舊法之銀元一百元、二百元、三百元修正為新
    台幣一千元、二千元、三千元，因屬科刑規範事項之變更，
    其折算標準為裁判時所應諭知，自有就新舊法規定比較之必
    要。本件之折算標準，經比較新舊法結果，以被告行為時之
    舊法較為有利於被告，是依刑法第二條第一項前段之規定，
    應適用被告行為時之舊法即依修正前刑法第四十一條第一項
    前段、修正前罰金罰鍰提高標準條例第二條之規定，諭知以
    銀元三百元折算一日為易科罰金之折算標準。
五、查被告乙○○係告訴人丙○○○亡夫之兄，為被告與告訴人
    所不爭執，渠二人係二親等旁系姻親，屬家庭暴力防治法第
    三條第四款之家庭成員關係。是核被告所為，係犯刑法第二
    百七十七條第一項之普通傷害罪；被告係對二親等旁系姻親
    之告訴人實施身體上不法侵害之行為，而成立刑法所規定之
    犯罪，屬家庭暴力防治法第二條第二項之家庭暴力罪。公訴
    人提起公訴時，原係認被告涉犯刑法第二百七十七條第一項
    傷害罪嫌；其後於原審行準備程序時，以告訴人因被告之傷
    害行為導致右耳聽力喪失之重傷為由，認被告係涉犯同法第
    二百七十七條第二項後段之傷害致重傷罪嫌（原審卷第25
    頁）。然依卷內證據尚無從認定告訴人右耳聽力喪失係被告
    傷害所造成，已如上述，是公訴人起訴法條容有未洽，惟因
    被告傷害之客觀社會基本事實同一，應依法變更起訴法條。
    又起訴書雖認被告之傷害行為造成告訴人受有腕挫傷及膝挫
    傷之傷害，但此部分無足夠證據證明亦如上述，附此敘明。
    原審因而適用刑事訴訟法第三百條、刑法第二條第一項前段
    、第二百七十七條第一項、（修正前）第四十一條第一項前
    段，罰金罰鍰提高標準條例第一條前段、（修正刪除前）第
    二條之規定，並爰審酌被告並無前科犯行，有臺灣高等法院
    被告前案紀錄表可參，素行良好，本次係因告訴人先持椅子
    毆打被告，被告始一時憤起而持散落之椅腳毆打告訴人，對
    告訴人所造成之傷害程度非鉅，且被告雖未與告訴人達成和
    解，但主要係因告訴人要求賠償之金額高達新臺幣206萬，
    為被告所不能接受，及被告犯後未能坦認犯行之態度等一切
    情狀，量處被告拘役三十日，並依修正前刑法第四十一條第
    一項前段規定，並諭知易科罰金之折算標準。核原判決認事
    用法均無違誤，量刑亦稱妥適。檢察官上訴意旨雖以：告訴
    人因本案受有後腦勺腫脹之傷害，則證人湯耀貿於告訴人急
    診時，判斷告訴人因外傷而受有迷路廔管之傷害，實有所據
    。而細查證人湯耀貿所述可能造成告訴人聽力喪失之原因中
    ，除證人湯耀貿於急診時所判斷之「迷路廔管」外，並無任
    何跡象顯示告訴人右耳有發炎、病毒感染、老化或音量傷害
    之情形。而依據其他證人張妗鈺及邱晛昇的證述，在本案發
    生前亦從未聽過告訴人之聽力有何問題。而被告對告訴人所
    造成之傷害包括「兩側」腦勺腫脹，其因施力巧合而造成右
    耳迷路廔管亦屬正常。原判決認告訴人右耳聽力喪失之原因
    尚有疑義，而認被告僅犯傷害罪，認事用法實有違誤。請將
    原判決撤銷，更為適當合法之判決等語。經查：上訴意旨以
    證人湯耀貿於告訴人急診時，判斷告訴人因外傷而受有迷路
    廔管之傷害，實有所據；而被告對告訴人所造成之傷害包括
    兩側腦勺腫脹，其因施力巧合而造成右耳迷路廔管亦屬正常
    。然證人湯耀貿於原審作證時稱：「（當天的檢查是沒有辦
    法判斷出聽力喪失是否是由當天的外力所造成的？）是。因
    為當天沒有顳骨骨折、耳膜穿孔、中耳腔有血液的情形，所
    以沒有辦法認定聽力下降是當天的外力所造成的。上開三種
    的情形是比較客觀的判斷基礎」、「（電腦斷層有辦法看到
    淋巴液有沒有進入中耳？）要圓窗的膜或卵圓窗的膜有很大
    的裂縫電腦斷層才會顯現。否則我們就需要看聽小骨有偏移
    或斷裂或顳骨骨折來判斷」、「（本案沒有看到這些狀況？
    ）是」等語，已明確證述無法認定認定聽力下降是當天的外
    力所造成一情。而告訴人當天急診時，後腦勺雖有腫脹之情
    形，然證人湯耀貿就此亦稱：「（電腦斷層掃瞄患者腦部腫
    脹的位置跟卵圓窗或者是圓窗的距離之間有沒有其他外力受
    傷的情形？）看不出來，兩者之間有點距離，但中間看不出
    有其他傷害，腦部腫脹位置在電腦斷層顯示是頭皮軟組織的
    水腫」等語。且被告於案發當天僅持椅腳毆打告訴人左後頭
    頸部及左手臂乙節已如上述；證人湯耀貿復稱：「（你當時
    看診的時候發現患者耳朵的情況如何？）當時發現耳膜是完
    整的‧‧‧耳朵沒有紅腫也沒有其他傷口，也沒有流血」等
    語，是被告之傷害行為是否足以使告訴人右耳迷路管進而
    導致聽力喪失，實有疑問。上訴意旨又認並無跡象顯示告訴
    人右耳有發炎、病毒感染、老化或音量傷害之情形，而認告
    訴人右耳聽力喪失之唯一原因係遭被告傷害所致。然要證明
    告訴人右耳聽力喪失係因被告之傷害行為所造成，應為積極
    明確之舉證，上訴意旨以無證據顯示告訴人有發炎等情，而
    坐實被告傷害告訴人之行為係告訴人右耳聽力喪失之唯一原
    因，自難憑採。上訴意旨又指依據證人張妗鈺及邱晛昇的證
    述，在本案發生前亦從未聽過告訴人之聽力有何問題。然張
    妗鈺於原審作證時稱其出嫁已有十五、六年，一年之中在七
    月普渡與過年時會與告訴人見面，廟裡拜拜時也會碰面，伊
    並沒有去問告訴人之身體狀況等語（原審卷第102頁正面）
    ；另證人邱晛昇亦稱伊不一定多久會遇到告訴人，平常遇到
    有打招呼，伊不清楚告訴人之前聽力有問題等語（原審卷第
    104頁反面）。證人張妗鈺及邱晛昇與告訴人並非同財共居
    ，平時或僅在重要節日才會碰面，或碰面時僅係禮貌性的打
    招呼，且告訴人又非證人等之至親，告訴人身體狀況如何？
    衡情自非證人等所關注者；況告訴人左耳聽力並無問題，證
    人等與告訴人碰面時，縱有交談，亦不容易發現其右耳聽力
    是否有問題，是證人張妗鈺及邱晛昇於原審證述沒有聽過告
    訴人之耳朵有問題，亦不足認告訴人右耳聽力喪失，係因遭
    被告傷害所致。綜上，檢察官之上訴為無理由，應予駁回。
據上論結，應依刑事訴訟法第三百六十八條，判決如主文。
本案經檢察官甲○○到庭執行職務。
中　　華　　民　　國　　96　　年　　4 　　月　　26　　日
            刑事第四庭    審判長法　官  洪  耀  宗
                                法　官  陳  欣  安
                                法　官  江  德  千
上列正本證明與原本無異。
檢察官得上訴。
被告不得上訴。
如不服本判決應於收受送達後十日內向本院提出上訴書狀，其未
敘訴上訴之理由者並得於提起上訴後十日內向本院補提理由書 (
均須按他造當事人之人數附繕本)。
                                書記官  吳  麗  琴
中　　華　　民　　國　　96　　年　　4 　　月　　26　　日
【附錄論罪科刑法條】
中華民國刑法第277條第1項：
傷害人之身體或健康者，處3年以下有期徒刑、拘役或1千元以下
罰金。
